【裁判字號】    92,交聲,83
【裁判日期】    920620
【裁判案由】    違反道路交通管理處罰條例聲明異議
【裁判全文】
臺灣桃園地方法院刑事裁定                          九十二年度交聲字第八三號
    異  議  人
    即受處分人  陳甲○○
右列受處分人因違反道路交通管理處罰條例案件，對於交通部公路總局新竹區監理所
中壢監理站九十二年一月二十七日壢監裁字第裁五三－Ｄ九Ａ二一三四三七號違反道
路交通管理事件裁決書聲明異議，本院裁定如左：
    主  文
異議駁回。
    理  由
一、原處分意旨略以：異議人陳甲○○於民國八十九年十一月六日晚上九時許騎乘車
    牌號碼ＳＨＳ－０３５號輕型機車行經桃園縣八德市○○路與永豐路口時，為桃
    園縣警察局八德分局廣興派出所警員攔截舉發「無照駕駛」，並填掣桃警局交字
    第Ｄ九Ａ二一三四三七號舉發違反道路交通管理事件通知單，嗣經交通部公路總
    局新竹區監理所中壢監理站於九十二年一月二十七日以違反道路交通管理處罰條
    例第二十一條第一項第一款，開立壢監裁字第裁五三－Ｄ九Ａ二一三四三七號裁
    決書，裁處異議人新臺幣（下同）七千二百元整。
二、聲明異議之意旨略以：異議人為一退休無業勞工，已數年無收入，且無存款經濟
    困難，日常生活所需及健保等均倚靠親屬支持，故懇請將伊因無駕駛執照騎乘機
    車之罰鍰七千二百，易以吊扣伊之機車牌照云云。
三、本件異議人經本院屢次合法通知均未到庭，故以其異議聲請書為其異議理由，合
    先敘明。按道路交通管理處罰條例第六十五條規定：「汽車所有人、駕駛人違反
    道路交通管理，經主管機關裁決後逾十五日未向管轄地方法院聲明異議，或其聲
    明異議經法院裁定確定，而不依裁決或裁定繳納罰鍰或不繳送汽車牌照、駕駛執
    照者，依左列規定處理之：．．．三、罰鍰不繳者，按其罰鍰數額，易處吊扣汽
    車牌照或駕駛執照一個月至三個月；不依期限繳送汽車牌照或駕駛執照者，吊銷
    其汽車牌照或駕駛執照。」、同條第二項「前項第三款之汽車所有人、駕駛人如
    無汽車牌照或駕駛執照可資易處吊扣時，得就原處分或裁定確定之罰鍰加倍處罰
    ；逾十五日後仍不繳納者，移送法院強制執行。」，該條之規定係在主管機關裁
    決後未聲明異議或聲明異議經法院裁定確定後，仍不依裁決或裁定內容繳納罰鍰
    為前提之情形下，才有由主管機關裁量易處吊扣汽車牌照或駕駛執照之處分，本
    件異議人之異議聲請書內對無照駕駛之違規事由並無爭執，堪信屬實，異議人於
    裁決後向本院提起異議，尚未經本院裁定，即聲請要易處汽車牌照，核與該條文
    之前提要件不符，其異議之理由顯於法不合。況按交通部八十五年九月二日交路
    （八五）字第００五八四一號函之意旨：查道路交通管理處罰條例第六十五條第
    一項第三款對罰鍰不繳納者，按其罰鍰數額，易處吊扣汽車牌照或駕駛執照一個
    月至三個月規定之旨意，其所為吊扣「汽車牌照」或「駕駛執照」之處罰，係分
    別針對屬於汽車所有人之違規予以吊扣「汽車牌照」之處分，屬汽車駕駛人之違
    規予以吊扣「駕駛執照」之處分，而非不論其違規究屬汽車所有人或駕駛人之行
    為，以有「汽車牌照」或「駕駛執照」之一可供吊扣論處，有該函文一紙附卷可
    稽，再按道路交通管理處罰條例第二十一條規定：「汽車駕駛人，有左列情況之
    一者，處新臺幣六千元以上一萬二千元以下罰鍰，並當場禁止其駕駛及扣留其車
    輛牌照：一、未領有駕駛執照駕車者。」，係明定無照駕駛以汽車駕駛人為處罰
    對象，非以汽車所有人為處罰對象，屬汽車駕駛人之違規，只能聲請易處吊扣駕
    駛執照，是以異議人聲請易以吊扣汽車牌照，於法不合，異議人之聲請顯無理由
    ，應予駁回。
據上論斷，應依道路交通管理處罰條例第八十七條第二項，道路交通案件處理辦法第
十九條，裁定如主文。
中      華      民      國    九十二    年      六      月     二十     日
                              臺灣桃園地方法院交通法庭
                                  法  官  林  恆  吉
右正本證明與原本無異。
如不服本裁定，應於裁定送達後五日內向本院提出抗告狀。
                                  書記官  邱  仲  騏
中      華      民      國    九十二    年      六      月     二十     日


司法院資訊處製作；財團法人民間司法改革基金會備份。
